【裁判字號】    99,訴,85
【裁判日期】    990512
【裁判案由】    侵權行為損害賠償等
【裁判全文】
臺灣臺北地方法院民事判決                99年度訴字第85號
原      告  乙○○
訴訟代理人  甲○○
被      告  丙○○
訴訟代理人  鄭至量律師
            蕭崴仁律師
上列當事人間侵權行為損害賠償等事件，經原告提起刑事附帶民
事訴訟，由本院刑事庭裁定移送前來，本院於民國99年4月14日
言詞辯論終結，判決如下：
    主  文
被告應給付原告新台幣壹佰肆拾萬元，及其中新台幣壹佰貳拾
萬元自民國九十八年一月七日起，至清償日止，按年息百分之五
計算之利息。
原告其餘之訴駁回。
訴訟費用由被告負擔十分之六，餘由原告負擔。
本判決第一項所命給付於原告以新台幣肆拾柒萬元供擔保後，得
假執行；但被告如以新台幣壹佰肆拾萬元預供擔保，得免為假執
行。
原告其餘假執行之聲請駁回。
    事 實 及 理 由
一、按訴狀送達後，原告不得將原訴變更或追加他訴，但擴張或
    減縮應受判決事項之聲明者，不在此限，民事訴訟法第255
    條第1項第3款定有明文。本件原告起訴時，原係聲明請求被
    告給付新台幣（下同）220萬元，及自刑事附帶民事訴訟起
    訴狀繕本送達日即民國98年1月6日起，至清償日止，按年息
    5% 計算之利息（見本院附民字卷第1頁），嗣於訴訟進行中
    ，變更其聲明為請求被告給付220萬元，及其中120萬元自刑
    事附帶民事訴訟起訴狀繕本送達之翌日即98年1月7日起，至
    清償日止，按年息5%計算之利息（見本院卷第106、142頁）
    ，核屬減縮應受判決事項之聲明，揆諸首開規定，應予准許
    。合先敘明。
二、原告起訴主張：被告自訴外人劉振中、沈治及田純國處得知
    伊幫助陳氏家族處理財產事務獲得一筆為數不小的酬庸，竟
    於95年5月間與劉振中、沈治、田純國及真實姓名不詳之賴
    姓男子在南機場夜市謀議，欲以伊積欠綽號「小邱」300 萬
    元債務之不實理由，使用暴力手段向伊索取金錢。嗣被告及
    賴姓男子即於95年6月6日晚間至同年月7日凌晨間，前往伊
    位在台北市○○街244號1樓辦公室附近等候，並利用伊打開
    辦公室鐵捲門欲返家之際，強行進入伊之辦公室內，迫使伊
    交付現金120萬元及簽發交付金額分別為100萬元、100萬元
    、80萬元、50萬元之本票四紙（下稱系爭本票）。其後，被
    告、田純國及賴姓男子復以索討系爭本票債務為由，屢次以
    電話恫嚇伊及伊之親屬，並在伊父母住處大門上以紅漆書寫
    伊欠錢未還等文字，致使伊之精神遭受莫大刺激，幾致崩潰
    ，是伊依據民法第184條第1項、第195條第1項前段規定，自
    得請求被告賠償財產上損害120萬元及非財產上損害之慰撫
    金100萬元等語。並聲明：(一)被告應給付原告220萬元，及其
    中120萬元自98年1月7日起，至清償日止，按年息5%計算之
    利息。(二)願供擔保請准宣告假執行。
三、被告則以：伊於95年5月間在南機場攤販處與田純國餐敘時
    ，經田純國介紹而認識沈治及劉振中，沈治提及原告10年前
    係擔任代書一職，曾向沈治之朋友「小邱」收取300萬元，
    為其辦理銀行貸款，詎銀行並未同意貸款，原告亦未返還「
    小邱」300萬元，因其近日得知原告下落，應可向原告請求
    償還債務。伊當場表示欲向原告請求償債，仍須債權人委託
    ，始不致發生爭議，田純國即出示經「小邱」簽署之追討債
    務委託書，並詢問伊是否同意前往協商債務，並允諾原告如
    還款，將給予伊一定之報酬，因伊當時尚未謀得工作，遂應
    允前往。伊乃於95年6月6日晚間11時許與賴姓男子前往原告
    位於延吉街之辦公處所外等待，見原告開啟辦公室大門後，
    伊與賴姓男子旋即進入，並詢問原告是否積欠「小邱」債務
    ，原告初始含糊其詞，俟伊表示債權人已確認無誤後，原告
    始承認積欠上開債務，並主動拿出現金120萬元予賴姓男子
    ，至於其餘本金180萬元及累積十數年來之利息，雙方則協
    議由原告簽發系爭本票之方式解決，經賴姓男子收取上開本
    票並留下原告手機號碼以便聯絡後，伊與賴姓男子隨即離開
    ，過程中並無任何妨害自由及恐嚇之行為；又伊協助收取上
    開債權，曾獲得6萬元之酬勞，為能繼續獲取報酬，伊曾致
    電原告，提醒其應如期清償債務，至於還款之時間、地點均
    係由原告主動告知，伊僅配合辦理，並無恐嚇情事。然因原
    告多虛應故事，並未實際付款，故伊自95年10月份以後即未
    再處理此事；又伊從未致電予原告之家屬，亦未曾對原告之
    家屬為恐嚇行為云云，資為抗辯。並聲明：(一)原告之訴及假
    執行之聲請均駁回；(二)如受不利判決，願供擔保請准宣告免
    為假執行。
四、原告主張被告與賴姓男子共同於95年6月6日晚間至同年月7
    日凌晨間，至伊之辦公室內取走現金120萬元及系爭本票，
    嗣被告並曾打電話向伊索討系爭本票票款之事實，業據其提
    出被告所不否認為真正之錄音光碟及中譯文為證(見本院卷
    第182至185頁)，且為被告所不爭執(見本院卷第102頁、142
    )，自堪信為信實。
五、原告主張被告與賴姓男子係以不法之手段強迫伊交付現金
    120萬元及系爭本票，且被告事後為索討系爭本票票款，曾
    打電話恐嚇伊及伊之親屬，致伊受有精神上之痛苦等語；而
    被告則以前揭情詞置辯。經查：
(一)、雖被告抗辯伊係受田純國之委託，與賴姓男子共同前往原
    告之辦公室，向原告催討十多年前之債務，且係原告承認積
    欠債務並決定還款方式後，主動交付現金120萬元及系爭本
    票予賴姓男子，過程中並無任何妨害自由及恐嚇之行為云云
    。惟查，被告在未知會原告之情形下，於95年6月6日深夜夥
    同賴姓男子俟機進入原告位於台北市○○街之辦公處所，已
    與一般催討債務之常情有悖。再經參諸被告於訴外人田純國
    所涉另件刑事案件(本院97年度訴緝字第62號)審理中證稱：
    伊等進入辦公室時，辦公室鐵捲門並未全開，伊等是鑽進去
    的，進去之後，即將原告之遙控器取走，將鐵捲門拉下來等
    語(見本院卷24頁)，顯見被告與賴姓男子係利用深夜原告不
    及防備之際，強行侵入原告之辦公處所，且於侵入後旋即控
    制原告之行動自由。復以被告始終不能提出原告積欠「小邱
    」債務之具體事證(見本院卷215頁)，則依一般經驗認知，
    原告在事出突然，且相關權利義務未釐清前，豈有可能自願
    將鉅額現金120萬元及面額高達330萬元之系爭本票交付予素
    不相識之被告與賴姓男子？是原告所為伊係因遭被告與賴姓
    男子恐嚇及剝奪行動自由，始被迫交付現金120萬元及系爭
    本票之主張，應屬可取。況查，被告因此所涉及之刑責，亦
    經刑事法院依恐嚇取財罪名，判處有期徒刑1年6月，並減為
    有期徒刑9月，有本院97年度訴字第1991號刑事判決及台灣
    高等法院98年度上訴字第2116號刑事判決可稽(見本院卷第4
    至14頁、170至181頁)。是被告空言否認其有不法侵害原告
    權利之行為，自不足取，其聲請對兩造進行測謊，經核即無
    必要。
(二)、按因故意或過失，不法侵害他人之權利者，負損害賠償責任
    ；又數人共同不法侵害他人之權利者，連帶負損害賠償責任
    ；又連帶債務之債權人，得對於債務人中之一人或數人，或
    其全體，同時或先後請求全部或一部之給付；連帶債務未全
    部履行前，全體債務人仍負連帶責任，民法第184條第1項前
    段、第185條第1項前段、第273條第1項、第2項分別定有明
    文。被告既有參與上開共同恐嚇取財之不法行為，而致原告
    受有現金120萬元之損害，且被告復不能證明原告已就該120
    萬元之損害獲得賠償，則依上開規定，原告自得單獨對被告
    請求賠償120萬元及加付法定遲延利息。又被告既不能提出
    原告積欠「小邱」債務之具體事證，則其抗辯係受田純國所
    託代「小邱」向原告催討債務云云，縱令屬實，亦不解免其
    應負之侵權行為責任，是其聲請傳喚證人田純國、沈治、劉
    振中等人，用以證明其係受託討債，經核亦無必要。
(三)、雖原告另主張被告、田純國及賴姓男子另以催討系爭本票債
    務為由，屢次以電話恫嚇伊及伊之親屬，並在伊父母住處大
    門上以紅漆書寫伊欠錢未還等文字云云。惟查，被告在訴外
    人田純國所涉上開另件刑事案件審理中固證稱：伊曾打電話
    向被告催討系爭本票債務等語(見本院卷第91頁)，但堅詞否
    認曾出言恐嚇，而綜觀原告所提出兩造通話錄音譯文所示，
    被告於電話中僅係要求原告給付系爭本票票款，且表示願意
    配合原告所提出之時間地點前往取款之意，並無任何恫嚇言
    詞(見本院卷第182至185頁)，從而，自難僅憑被告有打電話
    索討系爭本票票款之事實，即遽認其在電話中曾出言恐嚇原
    告及其親屬。又原告父母之住處大門上固曾遭人以紅漆書寫
    原告欠錢未還等恐嚇文字，有照片一幀可稽(見本院附民字
    卷第4頁)，惟被告既否認為其所為，而原告就此部分有利於
    己之事實復不能舉證以實其說，亦難遽認被告有此部分之恐
    嚇行為。是原告所為上開主張，自不足取。
(四)、末按不法侵害他人之身體、健康、名譽、自由、信用、隱私
    、貞操，或不法侵害其他人格法益而情節重大者，被害人雖
    非財產上之損害，亦得請求賠償相當之金額，民法第195條
    第1項前段定有明文。經查，原告遭受被告所為上開恐嚇取
    財行為後，曾出現急性壓力反應併妄想症狀，而住院治療，
    有國立台灣大學醫學院附設醫院診斷證明書可稽(見本院附
    民字卷第5頁)，是其精神上自必感受痛苦，不言可喻，是依
    上開規定，原告自得請求被告賠償非財產上損害之慰撫金。
    爰斟酌兩造之身分、地位、經濟狀況(見本院卷第76至78、
    98 頁背面、147頁)、加害程度、及原告另件對田純國請求
    損害賠償事件，及另件對沈治、劉振中請求損害賠償事件，
    分別經本院97年度審訴字第2095號民事確定判決判命田純國
    應賠償原告慰撫金20萬元(見本院卷第118至119頁)，及經台
    灣高等法院97年度上字第796號民事確定判決判命沈治、劉
    振中應連帶賠償原告慰撫金20萬元(見本院卷第98、124 至
    127頁)等一切情狀後，認被告應賠償原告之慰撫金，以20
    萬元為適當。至原告逾此金額之請求，即屬無據。
六、綜上所述，原告依據侵權行為之法則，請求被告給付140萬
    元(其計算式為：120萬＋20萬元＝140萬元)及其中120萬元
    自98年1月7日起，至清償日止，按年息5%計算之利息部分，
    自屬應予准許；至超過上開部分之請求，即屬不應准許，應
    予駁回。又本判決所命之給付，兩造既均陳明願供擔保，以
    代釋明，聲請宣告假執行或免為假執行，經核均與規定相符
    ，爰分別酌定相當之擔保金額，併予准許。至原告其餘假執
    行之聲請，已因該部分訴之駁回而失所附麗，應併予駁回。
七、至兩造其餘之攻擊或防禦方法及未經援用之證據，經本院斟
    酌後，認為均不足以影響本判決之結果，自無逐一詳予論駁
    之必要，併此敘明。
八、據上論結，本件原告之訴為一部有理由，一部無理由，依民
    事訴訟法第79條、第390條第2項、第392條第2項，判決如主
    文。
中    華    民    國    99    年    5     月    12    日
                  民事第一庭    法  官  許紋華
以上正本係照原本作成。
如對本判決上訴，須於判決送達後二十日之不變期間內，向本院
提出上訴狀。
中    華    民    國    99    年    5    月    13    日
                                書記官  林玲華

司法院資訊處製作；財團法人民間司法改革基金會備份。
